最　高　行　政　法　院　判　決　　　　　　　　　九十三年度判字第一三八六號
　　再 審原 告　甲○○
　　再 審被 告　經濟部智慧財產局
　　代　表　人　乙○○
右當事人間因商標異議事件，再審原告對本院中華民國九十二年五月二十二日九十二
年度判字第六○七號判決，提起再審之訴。關於違反行政訴訟法第二百七十三條第一
項第一款事由部分，本院判決如左：
　　主  文
再審之訴駁回。
再審訴訟費用由再審原告負擔。
    理  由
一、再審原告起訴意旨略謂：再審原告前於民國八十七年八月二十五日以「膳魔師」
    商標（下稱系爭商標），指定使用於當時商標法施行細則第四十九條所定商品及
    服務分類表第十一類之電暖器、保暖器．．．等商品，向再審被告前身之中央標
    準局（八十八年一月二十六日改制為智慧財產局）申請註冊，經再審被告核准列
    為審定第八七一七七八號商標。嗣第三人皇冠金屬工業股份有限公司（下稱皇冠
    公司）以該審定商標有違商標法第三十七條第七款之規定，檢據審定第五七九八
    二四號商標（下稱據爭商標）對之提起異議，案經再審被告審查，於八十九年十
    二月二十六日以中台異字第八九一三三一號商標異議審定書，為系爭第八七一七
    七八號「膳魔師」商標之審定應予撤銷之處分。再審原告不服，提起訴願，亦遭
    駁回，遂提起行政訴訟，為臺北高等行政法院九十年度訴字第三○一八號駁回，
    再審原告提起上訴，亦經本院以九十二年度判字第六○七號判決（下稱原判決）
    駁回，再審原告以原判決有行政訴訟法第二百七十三條第一項第一款之事由提起
    本件再審之訴。皇冠公司對再審原告提出違反商標法自訴之刑事案件，業經判決
    無罪確定，又再審原告之系爭商標係使用於行為時商標法施行細則第四十九條第
    十一類之電暖氣類等電器類商品，與皇冠公司據爭商標所使用於真空燜燒鍋等商
    品非屬電器類用品，二者用途、功能截然不同，販賣行銷處所亦全然不同，遑論
    二者之原料、產製過程、商品類型即使用目的均有極大差異，一般消費者必於不
    同銷售場所購買上開性質不同、類別不同之商品，作不同目的之使用，縱企業採
    多角化經營，銷售點亦屬不同類別，衡諸客觀經驗法則，並無使一般消費者產生
    混淆誤認之可能。又再審被告仍准其他申請人就著名商標於不同類別之商品申請
    註冊，對再審原告所為本件商標申請，為相同性質之事件，卻未為相同之處理，
    反否准再審原告之申請，有違平等原則及行政自我拘束原則之違法，原判決卻仍
    肯認，顯然違背法令。查本件違反行政法原則，核與商標個案審查原則無涉，非
    得以案情各異而認不得比附援引，逕認無違平等原則及行政自我拘束原則，蓋「
    二者皆為具關聯性之家庭用小型家用電器用具或器具」之定義過於概括，範圍及
    類型可無限擴大，商標權之範圍應有合理限制，否則將造成不公平競爭，而與公
    平交易法原則相違。縱消費者對皇冠公司之據爭商標名稱有認知，然並非著名商
    標即可無限制擴大使用範圍，仍須有「足以致公眾混淆誤認」之限制條件，非僅
    憑「二者皆為具關聯性之家庭用小型家用電器用具或器具」之空洞名詞即可主觀
    判定，而應斟酌各項客觀證據認定之，並依公平交易法第二十條判斷相關事業或
    消費者所普遍認知之考量因素，作綜合審酌，故著名商標仍僅限於足致公眾混淆
    誤認之商品類別使能否准其他申請，原判決就此均未加論述，即逕認系爭商標之
    商品足使消費者產生混淆誤認，顯有判決不適用法規之違法，原判決之推論過於
    率斷，有違一般經驗法則及論理法則之違法等語，求為廢棄第一、二審確定判決
    ，並撤銷原處分及訴願決定。
二、再審被告則主張：本件再審原告主張，仍在爭執二造商標商品非屬類似，應無產
    生混淆誤認之虞，惟本案關係人皇冠公司主張商標法第三十七條第七款之適用，
    並不以使用於同一或類似商品為限，且二者皆為一般常見之家用品，業經再審原
    告於上訴時主張並經判決在案，自無行政訴訟法第二百七十三條第一項第一款規
    定之適用。另查再審原告於關係人使用「膳魔師」商標已臻著名後，始以相近似
    之系爭商標申請註冊於電暖器類商品，衡諸客觀事實，自有致公眾混淆誤認之虞
    ，故再審原告爭執二者非屬類似商品一節，非本案適用法律之主要爭點，原處分
    並無違誤等語資為抗辯。
三、本院按：行政訴訟法第二百七十三條第一項第一款所謂「適用法規顯有錯誤者」
    ，係指原判決所適用之法規與現行法律有所牴觸或有效之判例解釋有所違反者而
    言。至於事實認定錯誤或法律上見解之歧異，不得謂為適用法規顯有錯誤。本件
    原判決維持臺北高等行政法院九十年度訴字第三○一八號判決（以下稱原審判決
    ），駁回再審原告之上訴，係以：系爭審定第八七一七七八號「膳魔師」商標圖
    樣與據以異議之註冊第五七九八二四號「膳魔師」商標圖樣，均以中文「膳魔師
    」為之，二者文字、發音、書寫、排列方式均相同，僅字體粗細與文體略有不同
    ，故於異時異地隔離觀察，在外觀、觀念及讀音上自有使消費者產生混淆誤認之
    虞，應屬近似之商標。又據以異議之商標係參加人皇冠公司首創使用於各種真空
    燜燒鍋等商品，有銷售金額統計表等證物證明，足見據以異議商標表彰商品之信
    譽於系爭商標八十七年八月二十五日申請註冊前，均為相關業者及消費大眾所普
    遍認知而達著名商標之程度。系爭商標與據以異議商標使用之商品，客觀上仍易
    使一般消費者與參加人產生聯想，而對其所表彰之商品來源或產製主體產生混淆
    誤認之虞。而商標法第三十七條第七款規定所稱「著名之商標或標章」，係指有
    客觀證據足以認定該商標或標章已廣為相關事業或消費者所普遍認知者而言，復
    為商標法施行細則第三十一條第一項所明定。所謂「有致公眾混淆誤認之虞者」
    ，係指商標或標章有使一般消費者對其所表彰之商品來源或產製主體發生混淆誤
    信之虞而言。本件系爭商標，客觀上有使一般消費者對其所表彰之商品來源或產
    製主體產生混淆誤認之虞，應有上開法條之適用。另再審原告所「統一」商標
    等諸案例，核其商標圖樣及所指定商品與本案不同，案情各異，依商標個案審查
    原則，自不得比附援引執為本案應為異議不成立之論據。從而，再審被告於再審
    原告申請系爭商標註冊審定時，予以核准，後因皇冠公司異議，而認異議成立，
    撤銷系爭商標，此為當時商標法所明定之程序，上訴意旨以再審被告曾准許系爭
    商標註冊，因認據以異議之商標並非著名商標之詞，均不足採為由，資以論據。
    核其認事用法，均無違誤，自無適用法規顯有錯誤之情形。又行政訴訟與刑事案
    件有牽連關係者，參照刑事判決所認定之事實，如發現有錯誤時，則行政訴訟，
    即應依證據自行認定之，本院四十二年判字第十六號著有判例。依此判例意旨，
    刑事判決認定之事實，並無拘束行政訴訟之效力。本件皇冠公司以再審原告違反
    商標法第六十二條第一款、第六十三條之罪嫌，對之提起自訴，縱再審原告主張
    該刑事案件，業經判決再審原告無罪確定屬實，僅足以證明再審原告無侵害他人
    商標專用權或販賣仿冒商標之刑責，原判決未予引用，僅依原審判決自行認定之
    事實，適用法律，核無違誤。另再審原告主張事由，仍在於爭執兩商標商品非屬
    類似，應無產生混淆誤認之虞，惟皇冠公司提出異議，主張商標法第三十七條第
    七款之適用，並不以使用於同一或類似商品為限，且二者商品同為一般常見之家
    用品，已經再審原告依上訴主張事由並經判決在案，自無上開條款規定之適用，
    即原判決適用法規並無違誤。依行政程序法第六條規定：「行政行為，非有正當
    理由，不得為差別待遇」，即有正當理由時，得為不同之待遇，此為行政法之平
    等原則。換言之，此項原則「等則等之，不等則不等之」行政法理。再審原告所
    引「統一」、「三洋」與「大同」等著名商標，依商標個案審查原則，原判決認
    上開三商標案情，與本件各異，自不得比附援引，執為本案應為異議不成立之論
    據，正符合有正當理由，得為不同處理之平等原則。原判決適用商標個案審查原
    則，自無違行政自我拘束原則。至於公平交易法第二十條與處理公平交易法第二
    十條原則第十項，係規定仿冒行為之禁止，以及仿冒商品認定之標準，與本件系
    爭商標及據以異議商標指定使用商品是否有致公眾混淆誤認之認定無涉，原判決
    未予引用論述，於法無違，自不構成適用法規顯有錯誤。綜上所述，本件再審之
    訴，顯無理由，應予駁回。本件對原判決再審為無理由，已詳前開說明，自毋庸
    論述再審原告對原審判決是否有再審理由，併此明。
據上論結，本件再審原告之再審之訴為無理由，爰依行政訴訟法第二百七十八條第二
項、第九十八條第三項前段，判決如主文。
中　　華　　民　　國　　九十三　　　年　　　十一　　　月　　　四　　　　日
                    最 高 行 政 法 院  第 三 庭
                                審 判 長 法  官　　　廖　政　雄
                                         法  官      蔡  進  田
                                         法  官　　　林　清　祥
                                         法  官　　　鍾　耀　光
                                         法  官　　　姜　仁　脩
右  正  本  證  明  與  原  本  無  異
　　　　　　　　　　　　　　　　　　　　 法院書記官　莊　俊　亨
中　　華　　民　　國　　九十三　　　年　　　十一　　　月　　　五　　　　日
